臺灣嘉義地方法院交通事件裁定　　　　　 94年度交聲字第3號
原處分機關　交通部公路總局嘉義區監理所
異　議　人　甲○○○
（即受處分人）
上列異議人即受處分人因違反道路交通管理處罰條例案件，對於
原處分機關即交通部公路總局嘉義區監理所中華民國93年12月14
日所為之處分（嘉監字第裁70－L00000000號裁決書）聲明異議
，本院裁定如下：
    主  文
原處分撤銷。
甲○○○汽車駕駛人轉彎時，轉彎車不讓直行車先行，處罰鍰新
臺幣玖佰元，併記違規點數壹點。
    理  由
一、(1)原處分意旨略以：本件受處分人即異議人（下稱異議人）
    甲○○○於民國（下同）93年10月29日下午4時55分許，騎
    乘車牌號碼MAY─337號重機車，沿嘉義縣布袋鎮○○路由南
    往北方向行駛，行至布新橋前未劃分幹支道之無號誌交岔路
    口左轉時，未遵守汽車行駛至該等交岔路口，轉彎車應讓直
    行車先行之規定，即行左轉，未暫停讓由韓東伸駕駛、沿上
    海路往中山路方向（即由東向西方向）駛至之車牌號SB─26
    98號自小客車先行，前揭機車之右側車身遂與前揭自小客車
    之左前車身發生撞擊；經嘉義縣警察局交通隊員警認異議人
    有「轉彎車未讓直行車先行」之違規，於93年11月11日，以
    嘉縣警交字第L00000000號違規通知單舉發之，原處分機關
    即交通部公路總局嘉義區監理所（下稱原處分機關）亦認有
    前揭違規，於93年12月14日，以嘉監字第裁70－L00000000
    號裁決書裁處異議人罰鍰新台幣900元等語。(2)異議意旨則
    以：我於93年10月29日下午4時55分，已將機車騎到上海路
    布新橋上，機車已轉彎過了上海路的丁字路口，我經過丁字
    路口時，視線良好，左右看得非常清楚，確定左右都沒有來
    車，才轉彎過馬路，但轉彎過馬路後，忽然感到後面吹來一
    陣急速強風，我就被撞得不省人事，醒來後人在醫院急診室
    ，左鎖骨與右腳遭撞斷，頭部縫4針，有腦出血情形，我當
    時轉彎並無違規等語。
二、按汽車駕駛人轉彎時，轉彎車不讓直行車先行，處銀元二百
    元以上六百元以下罰鍰；汽車駕駛人違反道路交通管理處罰
    條例（下稱同條例）第48條規定者，除依該條款處罰鍰外，
    並予記違規點數1點，同條例第48條第6款及第63條第1項第1
    款定有明文。
三、經查：
  (一)本件異議人甲○○○於前揭時、地，因前揭車禍，經警方認
    有前揭違規，以前揭違規通知單舉發，而原處分機關亦以前
    揭裁決書裁處異議人前揭處分等情，業據異議人陳明在卷，
    並有前開違規通知單及裁決書等件附卷可稽，可堪採認。
  (二)又本院依職權向台灣嘉義地方法院檢察署調取本件車禍相關
    資料發現，本件異議人騎乘前揭機車，行經前揭未劃分幹支
    道之無號誌交岔路口，理應遵守汽車行駛至該等路口，轉彎
    車應讓直行車先行之規定，而依當時天候晴、日間自然光線
    、柏油路面、路面乾燥無缺陷、無障礙之市區道路且視距良
    好等客觀情狀，並無不能遵守之情事，竟疏未確認由上海路
    往中山路（即由東向西方向）之直行車道上安全距離內已無
    來車，即行左轉，未暫停讓直行之韓東伸所駕駛小客車先行
    通過，致使機車右側車身與小客車左側車身發生碰撞之事實
    ，有異議人與韓東伸之警偵訊筆錄、現場處理之嘉義縣警察
    局布袋分局交通組員警邱新添偵查筆錄、道路交通事故調查
    報告表（含道路交通事故現場圖）、現場與車輛照片51張、
    嘉義縣交通局94年1月26日嘉縣交管字第0940000757號函與
    94年4月27日嘉縣交管字第0940006110號函等件附卷堪佐（
    見卷附嘉義縣警察局嘉布警2字第0930083465號卷影本，台
    灣嘉義地方法院檢察署94年度發查字第9號卷影本，本院卷
    第19頁）。按車輛行駛時，汽車行駛至無號誌交岔路口，未
    劃分幹、支線或同為幹線道或支線道者，轉彎車應暫停讓直
    行車先行，道路交通安全規則第102條第1項第2款定有明文
    。異議人領有駕駛執照，理應注意上述道路交通安全規定，
    且依前揭道路客觀情狀，並無不能遵守之情事，竟未予遵守
    ，異議人之駕車轉彎行為違反前揭規定甚明。
  (三)又觀諸前揭道路交通事故現場圖（見前揭警卷第14頁）所示
    ，異議人機車經碰撞後倒地之擦地痕與刮地痕共有3處，均
    集中在韓東伸自小客車行向道路之中央雙黃線（即分向限制
    線）之上與北側稍旁，顯見異議人機車當時尚未完成左轉彎
    ，仍在轉彎過程中，故機車經碰撞後，即倒向道路中央之雙
    黃線，倒地之痕跡均存在於雙黃線之上與北側旁，因此，異
    議人所辯前揭機車已完成轉彎云云，委無足採。
  (四)且本案肇事責任前經檢察官送請台灣省嘉雲南區車輛行車事
    故鑑定委員會鑑定，亦認「甲○○○駕駛重機車，行經無號
    誌交岔路口，左轉彎車未暫停讓直行車先行，為肇事主因；
    韓東伸駕駛自小客車，行經無號誌交岔路口，未注意車前狀
    況，為肇事次因。」之情，有該鑑定委員會94年2月2日嘉鑑
    字第931311號函暨鑑定意見書1份附卷足參（見本院卷第10-
    12頁），益足見異議人所辯無違規云云，尚非有據。至於韓
    東伸雖有未注意車前狀況，隨時採取必要安全措施之與有過
    失行為，然此乃車禍雙方過失責任輕重之問題，尚不因韓東
    伸與有過失而解免異議人之違規責任。
四、綜上，本件事證明確，異議人所辯並非可採，其確有原處分
    機關所指違規事實，堪予認定。異議人執上開事由指摘原處
    分不當，求予撤銷，固非可採，惟原處分機關漏未依道路交
    通管理處罰條例第63條第1項第1款規定，併記受處分人違規
    點數1點，仍有未恰，原處分既有違誤，應由本院將原處分
    撤銷，改諭知受異議人罰鍰新台幣900元，併計違規點數1點
    ，以資適法。
五、據上論斷，應依道路交通案件處理辦法第20條前段裁定如主
    文。
中　　華　　民　　國　　94　　年　　5 　　月　　23　　日
                      交通法庭 法  官  盧 鳳 田
以上正本證明與原本無異。
如不服本裁定，應於裁定送達後5日內向本院提出抗告狀（應附
繕本）。
中　　華　　民　　國　　94　　年　　5 　　月　　23　　日
                               書記官  楊 國 色
